ACORDAO-COMPLETO-2324111

ACÓRDÃO 10409/2019 ATA 34/2019 - PRIMEIRA CÂMARA

VISTOS, relatados e discutidos estes autos de recurso de reconsideração interposto por Antonio Aldino de Sá Teles contra o Acórdão 11247/2017-TCU-Primeira Câmara, que julgou suas contas irregulares e aplicou-lhe multa;
ACORDAM os Ministros do Tribunal de Contas da União, reunidos em sessão da 1ª Câmara, com fundamento nos artigos 32, inciso I, e 33, da Lei 8.443/1992, ante as razões expostas pelo Relator, em:
9.1. conhecer do recurso de reconsideração e, no mérito, negar-lhe provimento;
9.2. dar ciência desta deliberação ao recorrente e aos demais interessados.

Recurso de reconsideração em tomada de contas especial.

Primeira Câmara

3. Interessados/Responsáveis/Recorrentes:
3.1. Interessados: Caixa Econômica Federal (00.360.305/0003-63); Ministério Extraordinário dos Esportes (44.971.133/0001-80).
3.2. Responsáveis: Antonio Aldino de Sa Teles (XXX.422.005-XX); Pedro Cavalcante de Araújo (XXX.206.924-XX).
3.3. Recorrente: Antonio Aldino de Sa Teles (XXX.422.005-XX).

13.1. Ministro presente: Benjamin Zymler (na Presidência).
13.2. Ministros-Substitutos convocados: Augusto Sherman Cavalcanti, Marcos Bemquerer Costa e André Luís de Carvalho (Relator).
13.3. Ministro-Substituto presente: Weder de Oliveira.

ACORDAO-COMPLETO-2396361

Acórdão de Relação 3324/2020 - Primeira Câmara

Acórdão de Relação

ANDRÉ DE CARVALHO

Ministro-Substituto Weder de Oliveira.

Adoto, como relatório, a instrução da Secretaria de Recursos (peças 59-61) , cuja proposta foi acolhida pelo representante do Parquet especializado:
"Trata-se de recurso de reconsideração interposto por Antonio Aldino de Sá Teles (peça 45) contra o Acórdão 11247/2017-TCU-Primeira Câmara (peça 24) , de Relatoria do Exmo. Ministro-Substituto Weder de Oliveira.
A deliberação recorrida apresenta o seguinte teor:
VISTOS, relatados e discutidos estes autos de tomada de contas especial instaurada pela Caixa Econômica Federal (CEF) , em desfavor dos Srs. Pedro Cavalcante de Araújo e Antônio Aldino de Sá Teles, ex-prefeitos do município de Cotegipe/BA, relativamente ao contrato de repasse 0139.557-52/2002. 
ACORDAM os ministros do Tribunal de Contas da União, reunidos em sessão da 1ª Câmara, ante as razões expostas pelo relator, em: 
9.1. considerar revel, para todos os efeitos, com fundamento no art. 12, § 3º, da Lei 8.443/1992, o Sr. Pedro Cavalcante de Araújo; 
9.2. rejeitar as razões de justificativa apresentadas pelo Sr. Antônio Aldino de Sá Teles; 
9.3. julgar irregulares, com fundamento nos arts. 1º, I, e 16, III, "c", da Lei 8.443/1992 c/c os arts. 19 e 23, III, da mesma lei, e com arts. 1º, I, e 209, III, 210 e 214, III, do RI/TCU, as contas do Sr. Pedro Cavalcante de Araújo e condená-lo ao pagamento as quantias abaixo especificadas, com a fixação do prazo de quinze dias, a contar da notificação, para que comprove, perante este Tribunal (art. 214, III, "a", do RI/TCU) , o recolhimento da dívida aos cofres do Tesouro Nacional, atualizada monetariamente e acrescida dos juros de mora, calculados a partir das datas discriminadas, até a data do recolhimento, na forma prevista na legislação em vigor;
	Data
	Valor (R$) 

	09/07/2004
	52.317,05

	29/11/2004
	20.092,26

9.4. aplicar ao Sr. Pedro Cavalcante de Araújo a multa prevista no art. 57 da Lei 8.443/1992 c/c o art. 267 do RI/TCU, no valor de R$ 40.000,00 (quarenta mil reais) fixando-lhe o prazo de 15 (quinze) dias, a contar da notificação, para que comprove, perante este Tribunal (art. 214, III, "a", do RI/TCU) , o recolhimento da dívida aos cofres do Tesouro Nacional, atualizada monetariamente desde a data do presente acórdão até a do efetivo recolhimento, se for paga após o vencimento, na forma da legislação em vigor; 
9.5. julgar irregulares, com fundamento nos arts. 1º, I, e 16, III, "a", da Lei 8.443/1992 c/c os arts. 19, parágrafo único, e 23, III, da mesma lei, e com arts. 1º, I, e 209, I, 210, § 2º e 214, III, do RI/TCU, as contas do Sr. Antônio Aldino de Sá Teles; 
9.6. aplicar ao Sr. Antônio Aldino de Sá Teles a multa prevista no art. 58, I, da Lei 8.443/1992 c/c o art. 268, I, do RI/TCU, no valor de R$ 10.000,00 (dez mil reais) , fixando-lhe o prazo de 15 (quinze) dias, a contar da notificação, para que comprove, perante este Tribunal (art. 214, III, "a", do RI/TCU) , o recolhimento da dívida aos cofres do Tesouro Nacional, atualizada monetariamente desde a data do presente acórdão até a do efetivo recolhimento, se for paga após o vencimento, na forma da legislação em vigor; 
9.7. autorizar, desde logo, nos termos do art. 28, II, da Lei 8.443/1992, a cobrança judicial das dívidas, caso não atendidas as notificações; 
9.8. com fundamento no § 3º do art. 16 da Lei 8.443/1992, encaminhar cópia desta deliberação à Procuradoria da República na Bahia, para a adoção das medidas que entender cabíveis.
HISTÓRICO 	
Cuida-se de tomada de contas especial (TCE) instaurada pela Caixa Econômica Federal - CEF, tendo como responsável, inicialmente, o Sr. Pedro Cavalcante de Araújo - CPF: XXX.206.924-XX (ex-prefeito gestão: 2001-2004) , em virtude de irregularidades na execução física do objeto pactuado no Contrato de Repasse 0139.557-52/2002 - Siafi 460020 (peça 1, p. 67-73) , celebrado com o Ministério dos Esportes, que tinha por objeto a "execução de complementação da construção de um ginásio de esporte coberto no município de Cotegipe/BA (3ª etapa) ", conforme o Plano de Trabalho (peça 1, p. 47-64) .
Os recursos para a execução do objeto foram previstos na ordem de R$ 100.000,00, com R$ 93.793,47 provenientes do concedente e R$ 6.206,53 da contrapartida municipal.  No entanto, foram liberados, erroneamente, R$ 100.000,00, por meio da ordem bancária 2004OB900264 em 03/06/2004 (peça 1, p. 175) . Após os ajustes na conta corrente do Repasse, restou liberado para execução do convênio o montante de R$ 78.279,00, composto de R$ 5.869,69 de contrapartida financeira do convenente (peça 1, p. 119) e, R$ 72.409,31 de repasse do Orçamento Geral da União, oriundo de dois desbloqueios nos valores de: R$ 55.317,05, em 09/07/2004, e R$ 20.092,26, em 29/11/2004 (peça 1, p. 119) . 
Destaca-se que o presente convênio vigeu no período de 04/07/2002 a 01/10/2007, após os aditivos firmados (peça 1, p. 74,76,80,160,118) e previa a apresentação da prestação de contas até 30/11/2007, conforme cláusula décima primeira do Contrato de Repasse (peça 1, p. 71) .  Entretanto, o segundo prefeito sucessor, Antônio Aldino de Sá Teles - CPF: XXX.422.005-XX (gestão: 2005-2008) , que não geriu os recursos do ajuste, se omitiu no dever de prestar contas do ajuste firmado.  
Por meio do relatório de acompanhamento da CEF (peça 1, p. 107-114) e da manifestação técnica (peça 1, p. 115-117) , de 28/12/2004 e 12/02/2009, respectivamente, constataram-se irregularidades na execução física do objeto do contrato de repasse, motivando, assim, a instauração da presente Tomada de Contas Especial e impugnação de despesas - Relatório de TCE 008/2016 (peça 1, p. 189-193) .
Nesta Corte, durante a instrução processual, considerando a identificação das irregularidades, houve o chamamento dos responsáveis pelas seguintes ocorrências: 
a) citação do Sr. Pedro Cavalcante de Araújo (peça 11) 
"...fica Vossa Senhoria citado, com fundamento nos arts. 10, § 1º, e 12, incisos I e II, da Lei 8.443/1992 c/c o art. 202, incisos I e II, do RI/TCU, para, no prazo de quinze dias, a contar do recebimento da presente comunicação, apresentar alegações de defesa quanto à ocorrência descrita a seguir e/ou recolher, conforme detalhado no Anexo I deste ofício, aos cofres da entidade credora, o valor histórico atualizado monetariamente desde a respectiva data de ocorrência até o efetivo recolhimento, abatendo-se, na oportunidade, a quantia eventualmente ressarcida, na forma da legislação em vigor. O valor total da dívida atualizada monetariamente até 16/8/2017 corresponde a R$ 145.633,74.
2. O débito é decorrente da falta de comprovação da boa e regular utilização dos recursos, que resultou na impugnação de despesas pagas com recursos federais, conforme consignado no Relatório de Acompanhamento da CEF e na Manifestação Técnica, ambos nos autos, infringindo o disposto nos seguintes dispositivos legais: art. 63 da Lei no 4.320/64, art. 73 da Lei nº . 8.666/1993, Termo do Contrato de Repasse 0139.557-52/2002" 
b) audiência do sr. Antônio Aldino de Sá Teles (peça 12) 
"solicito a Vossa Senhoria para que, no prazo de 15 (quinze) dias, a contar do recebimento da presente comunicação, com fundamento nos arts. 10, § 1º, e 12, incisos I e III, da Lei 8.443/1992 c/c o art. 202, incisos I e III, do RI/TCU, apresente razões de justificativa quanto à falta de apresentação da prestação de contas recursos repassados pelo Ministério dos Esportes à Prefeitura Municipal de Cotegipe - BA".
O Sr. Pedro Cavalcante de Araújo, regularmente citado (peças 11 e 14) , permaneceu silente, restando caracterizada a revelia e a consequente possibilidade de se dar continuidade ao processo, nos termos do artigo 12, § 3º, da Lei 8.443/1992.
Por seu turno, o Sr. Antônio Aldino de Sá Teles compareceu aos autos e alegou, resumidamente, que não foi o gestor responsável pela celebração ou execução do aludido convênio, bem como como deixou de ser prefeito há mais de 10 anos, o que o impediria de ter acesso aos documentos de prestação de contas (peça 15) .  
Em sua análise de mérito, a Secex-TO propôs julgar irregulares as contas dos ex-prefeitos, que o Sr. Pedro Cavalcante de Araújo ressarcisse à União o montante de R$100.00,00 e, em relação ao Sr. Antônio Aldino de Sá Teles, que não fossem acolhidas as justificativas apresentadas e fosse aplicada multa prevista no art. 58, inciso I da Lei 8.443/1992 c/c o art. 268 (peça 17) .  
O Exmo. Ministro-Substituto Weder de Oliveira acolheu o posicionamento da unidade técnica, discordando tão somente do quantum do débito (vide item 15 do voto) , e concluiu que "as contas dos responsáveis devam ser julgadas irregulares, com a condenação em débito do Sr. Pedro Cavalcante de Araújo, com aplicação da multa prevista no art. 57 da Lei 8.443/1992, e aplicação ao Sr. Antônio Aldino de Sá Teles a multa prevista no art. 58, I, do mesmo diploma legal, em razão da omissão no dever de prestar contas" (peça 25, p. 2, item 14) .  
Diante disso, por meio do Acórdão 11247/2017-TCU-Primeira Câmara (peça 24) , o Tribunal julgou irregulares as contas dos responsáveis, condenando: a) o Sr. Pedro Cavalcante de Araújo pelo débito de R$ 72.409,31, em valores originais, e multa legal no valor de R$ 40.000,00, de acordo com art. 57 da Lei 8.443/1992 c/c o art. 267 do RI/TCU; b) o Sr. Antônio Aldino de Sá Teles à multa de R$ 10.000,00 do art. 58, I, da Lei 8.443/1992 c/c o art. 268, I, do RI/TCU.
Examina-se, nesta oportunidade, o recurso de reconsideração (peça 45) interposto por Sr. Antônio Aldino de Sá Teles contra o Acórdão 11247/2017-TCU-Primeira Câmara (peça 24) .
EXAME DE ADMISSIBILIDADE 
	Ratifica-se a proposta de conhecimento do recurso de reconsideração formulada por esta Secretaria de Recursos, no exame das peças 47 e 48, com efeito suspensivo dos itens 9.5, 9.6 e 9.7, do Acórdão recorrido, acolhido pelo Exmo. Ministro Walton Alencar Rodrigues, conforme despacho de peça 50.

EXAME DE MÉRITO
Delimitação do recurso
No recurso trazido, será necessário verificar se o prefeito sucessor apresentou argumentos de fato e/ou de direito suficientes para suprimir a multa que lhe fora aplicada de R$ 10.000,00, do art. 58, I, da Lei 8.443, de 1992, em razão da omissão no dever de prestar contas. 
Da análise da responsabilidade do prefeito sucessor em face da omissão no dever de prestar contas 
Argumentos
O Sr. Antônio Aldino de Sá Teles alega que não foi o celebrante do Convênio, tampouco o responsável pelas etapas de licitação e execução do aludido ajuste. Sustenta que "não utilizou quaisquer verbas oriundas do convênio em apreço, fato este devidamente comprovados, pela simples exegese dos extratos das contas correntes" (peça 45, p. 2 e 3) .
Desde a apresentação das suas razões de justificativas (peça 15) , o Sr. Antônio Aldino de Sá Teles defende que não cometeu ilicitude, uma vez que "quando da prestação de contas dos os referidos documentos foram repassados aos órgãos competentes" (peça 1, p. 3) e aduz, por não ser prefeito de Cotegipe há mais de dez anos, que "não possui obrigação legal de ter sobre sua guarda os referidos documentos, ressaltando-se, no entanto, os mesmos existem, e foram devidamente entregues quando da prestação de contas" (peça 45, pp. 3-4) .
Por fim, argumenta que "não resta dúvidas, permissa venha, quanto à boa-fé e diligência do Peticionário em atender a todas as solicitações feitas por este Distinto Órgão, notadamente em apresentar toda a documentação referente ao Convênio em exame, mesmo passados mais de 10 (dez) anos de sua realização" (peça 45, p. 4) .
 Análise
Inicialmente, repisa-se que o recorrente não foi condenado a débito, e sim em multa pela omissão na obrigação de prestar contas, uma vez que não tomou as medidas legais cabíveis para justificar a impossibilidade de prestar contas, conforme previsto pela Súmula 230 desta Corte.
Destaca-se histórico dos ofícios, que tratam do Contrato de Repasse no 0139.557-52/2002, trocados entre a Caixa e o Sr. Antônio Aldino de Sá Teles, ainda em sua gestão da prefeitura de Cotegibe-BA:
Em 08 de junho e 16 de novembro de 2005, a Caixa, por meio dos ofícios nos 336 e 638, comunicou a prorrogação de ofício do Contrato de Repasse no 0139.557-52/2002 para 30/11/2005 e 30/11/2006, respectivamente (peça 1, p. 78 e 80) .
Em 23 de março e 12 de abril de 2007, Antonio Aldino de Sá Teles, representando a Prefeitura de Cotegipe-BA, solicitou à Caixa a prorrogação do prazo de prestação de contas do convênio (peça 1, p. 156 e 157) .
Aos 26 de abril de 2007, a Caixa, por meio do ofício 1299, esclareceu os pré-requisitos para prorrogação do prazo do contrato de repasse (peça 1, p. 158 e 159) 
Em 30 de maio de 2007, Caixa aprovou a prorrogação da vigência do convênio para 01/04/2007 (peça 1, p. 160) 
Em 16 e 23 de julho de 2007, a Caixa cobrou providências de pendências do cronograma de execução à prefeitura de Cotegipe-BA (peça 1, p. 162 e 163) 
Em 27 de maio e 22 de junho de 2008; 02 de setembro de 2014 e 25 de agosto de 2015, a Caixa encaminhou ofícios de solicitação de prestação de contas (peça 1, p. 20, 22, 24, 29) 
Em que pese não constarem nos autos todas as confirmações de recebimento, é possível depreender dos ofícios encaminhados pela prefeitura que, durante a gestão do Sr. Antônio, foram tomadas ações no sentido de dar continuidade a obra.  
Observa-se que, apesar de não haver o dispêndio de recursos do repasse, o prefeito sucessor solicitou prorrogação de prazo de prestação de contas à Caixa, motivado pela necessidade de assinatura de aditivo e ausência de documentação da execução da obra do objeto pactuado no contrato de repasse (peça 1, p. 156) . Por outro lado, naquela época, disse que os documentos do ajuste não encontravam em seu poder, conforme oficio contido na peça 1, p. 157, o qual transcreve-se na parte que interessa: 
Ao assumirmos em janeiro de 2005, fomos a Caixa Econômica e nos informaram que havia um montante para ser passado a Construtora, e que precisaríamos assinar o aditivo, porem o Prefeito resolveu consultar seus técnicos e estes lhe orientaram a realização de uma vistoria minuciosa da obra (em anexo) , pois os documentos da referida obra não encontravam em nosso poder.
 Pois bem. Não obstante essa declaração, o prefeito sucessor não ajuizou ação judicial para resguardar o erário, razão pela qual não se pode excluir a responsabilidade do prefeito sucessor pela omissão no dever de prestar contas. Ademais, esclarece-se que a Súmula/TCU 230 cuida de estabelecer a corresponsabilidade do sucessor sem cancelar a do gestor dos recursos, como se extrai de sua simples leitura:
Compete ao prefeito sucessor apresentar as contas referentes aos recursos federais recebidos por seu antecessor, quando este não o tiver feito ou, na impossibilidade de fazê-lo, adotar as medidas legais visando ao resguardo do patrimônio público com a instauração da competente Tomada de Contas Especial, sob pena de co-responsabilidade. 
De fato, conforme expressamente reconhecido no voto condutor da decisão recorrida, a responsabilidade pela prestação de contas recaiu sobre o prefeito sucessor (peça 25, pp. 1 e 2, itens 8, 10, 11 e 12) :
8. Em relação ao Sr. Antônio Aldino de Sá Teles, ainda que tenha o contrato vigido durante parte de sua gestão, sendo executadas despesas relacionadas ao objeto, foi promovida apenas sua audiência, para que apresentasse razões de justificativa quanto à falta de prestação de contas acerca dos recursos repassados pelo Ministério dos Esportes. 
 (...) 
10. Quanto ao prefeito sucessor, sua defesa (peça 15) resumiu-se a alegar que não foi o gestor responsável pela celebração ou execução do aludido convênio, sendo, somente, o sucessor do gestor, não utilizando qualquer verba oriunda do repasse. Além disso, como deixou de ser prefeito há mais de 10 anos, não tendo acesso aos documentos requeridos, não poderia prestar contas. 
11. A unidade instrutiva não acolheu tais justificativas (peças 17, 18 e 19) , uma vez que, ainda que não tenha gerido os recursos repassados, o ajuste chegou a viger durante sua gestão, havendo amplas condições para a realização da prestação de contas ou para adoção de medidas cabíveis com vistas a resguardar o patrimônio público, diante da não conclusão das obras, o que não fez. 
12. Além disso, a Secex-TO constatou o Sr. Antônio foi notificado pela Caixa, enquanto era prefeito (peça 1, p. 20, 78, 162) , não tendo esse atendido aos expedientes que cobravam a solução das pendências da obra e a apresentação das contas, tampouco esclarecimentos sobre a alegada falta de acesso aos documentos vinculados à execução do objeto. 
Repisa-se que a omissão no dever de prestar contas foi responsabilidade atribuída ao prefeito sucessor, uma vez que tinha conhecimento das pendências existentes no Contrato de Repasse 0139.557-52/2002 - Siafi 460020 (peça 1, p. 67-73) , conforme restou comprovado no ofício que o Sr. Antonio encaminhou à Caixa, em 12 de abril de 2007 (peça 1, p. 157) , bem como nos ofícios da Caixa que o solicitaram a prestação de contas do ajuste ou adoção das medidas legais cabíveis (peça 1, p. 20, 78, 162) .  Desse modo, o argumento de não ter movimentado a conta do repasse em nada o socorre, uma vez que não há imputação de débito, e sim multa pela inércia diante da obrigação prevista pela Súmula/TCU 230.  
Ademais, nesta Corte, a penação em multa prevista no art. 58, I, da Lei 8.443/1992, prescinde de má fé ou dolo.  Nesse sentido são os seguintes Acórdãos da Jurisprudência Selecionada desta Corte:
A conduta tipificada no art. 58, inciso IV, da Lei 8.443/92 (Lei Orgânica do TCU) não comporta o exame do elemento subjetivo da má-fé ou do dolo do agente, mas, tão somente, a apuração do atendimento ou não da diligência efetuada. (Acórdão 71/2014-TCU-Plenário, Relator: Augusto Sherman) 
A aplicação da penalidade prevista no art. 58, inciso IV, da Lei 8.443/1992 não pressupõe o dolo específico de beneficiar ou prejudicar terceiros, basta o não atendimento à diligência do Tribunal sem causa justificada. O bem jurídico tutelado com essa sanção é a incolumidade da autoridade pública, a qual resta afetada com a simples negligência no atendimento à determinação do Tribunal. (Acórdão 1297/2016-TCU-Primeira Câmara, Relator: Bruno Dantas) 
Para aplicação de multa não há necessidade de existência de dolo. (Acórdão 3336/2011-TCU-Segunda Câmara, Relator: Ubiratan Aguiar) 
No que diz respeito a alegação de não possuir obrigação legal de ter sobre sua guarda a documentação do Convênio em análise, importante observar que este Tribunal de Contas da União entende que:
O prazo quinquenal para a guarda da documentação pelo convenente (art. 30, § 1º, da IN-STN 01/1997) não se interrompe apenas com a instauração da tomada de contas no âmbito do TCU ou do órgão concedente, mas também pela prática de ato que, de alguma forma, leve ao conhecimento do responsável convenente a necessidade de adoção de alguma providência relativa à prestação de contas. 
Enunciado Acórdão 2252/2016-TCU-Plenário - jurisprudência selecionada.
De fato, 'a Administração Pública é obrigada a manter a guarda de documentos comprobatórios de despesa pelo prazo de cinco anos, tendo como marco inicial a data da aprovação das contas do gestor' (destaques inseridos) , nos termos do enunciado do Acórdão 2517/2014-TCU-Primeira Câmara, da jurisprudência selecionada.
Como se vê, a contagem desse tempo teria como marco inicial a data da aprovação das contas do gestor, o que não ocorreu no caso em exame, haja visto que não foi encaminhada prestação de contas final do ajuste e que se constataram irregularidades na execução física do objeto do contrato de repasse, motivando, assim, a instauração da presente Tomada de Contas Especial e impugnação das despesas.
Destaca-se, também, que em 27/05/2008, ainda na gestão do Sr. Antônio Aldino de Sá Teles, a Caixa encaminhou o primeiro ofício de cobrança de Prestação de Contas Final do ajuste firmado, que tinha por prazo final de apresentação da prestação de contas dia 30/11/2007.  Como a solicitação não foi atendida, novos ofícios foram encaminhados nas datas de 22/06/2008, 02/09/2014 e 25/08/2015 (peça 1, p. 20, 22, 24, 29) .  Ou seja, o recorrente foi regularmente informado de sua obrigação de Prestar Contas em diversos momentos, fato que também interrompeu a contagem de prazo quinquenal para a guarda da documentação pelo convenente. 
Outrossim, embora não tenham sido trazidos nas razões recursais argumentos atinentes à prescrição da pretensão punitiva desta Corte de Contas, por se tratar de matéria de ordem pública, tal instituto requer análise ex officio.
Com relação à ocorrência da prescrição da pretensão punitiva este Tribunal aprovou, por meio do Acórdão 1441/2016-TCU-Plenário, incidente de uniformização de jurisprudência em que firma o entendimento de que a matéria se subordina ao prazo prescricional de dez anos indicado no art. 205 do Código Civil, contado a partir da data de ocorrência da irregularidade a ser sancionada.  Tal prazo seria interrompido com o ato que ordena a citação. 
No presente caso, o ato irregular foi praticado em 30/11/2007, que era a data final para apresentação da prestação de contas (peça 1, p. 71, 118 e 180) , nos termos do item 4 do voto condutor do Acórdão guerreado.
A partir da data de 30/11/2007, deve-se calcular o prazo de dez anos e compará-la com a data de citação dos responsáveis que é a do despacho do secretário, uma vez que há delegação de competência do relator. Conforme peça 8, a manifestação do secretário concordando com a proposta de citação do auditor ocorreu em 7/8/2017. 
Portanto, apesar do gestor não ter gerido os recursos do contrato de repasse e ter faltado aproximadamente três meses para o prazo prescricional decenal, constata-se que não houve a prescrição da pretensão punitiva por parte desta Corte de Contas, conforme entendimento exarado pelo Acórdão 1441/2016-TCU-Plenário.
Reconhecida a interrupção do prazo prescricional, nos termos do art. 202, inciso I, do Código Civil, inexiste no presente processo óbice ao exercício da ação punitiva por parte deste Tribunal. 
Assim, diante dos argumentos ora apresentados, não há como isentar o Sr. Antônio Aldino de Sá Teles de sua condenação em multa do art. 58, I, da Lei 8.443/1992. 
CONCLUSÃO
Em face da análise das razões recursais apresentadas, concluiu-se que:
o Sr. Antônio Aldino de Sá Teles não logrou sucesso em afastar sua condenação em multa por inércia diante da obrigação prevista na Súmula/TCU 230;
a imputação da multa prevista no art. 58, I, da Lei 8.443/1992, prescinde de má fé ou dolo;
não possui fundamento legal a justificativa de longo decurso de prazo, uma vez que os prazos estipulados em lei foram atendidos, quando do envio da primeira notificação ao responsável, feita em 27/05/2008 pela Caixa (peça 1, p. 20) ; e
não ocorreu a prescrição da pretensão punitiva do TCU. O prazo final para a prestação de contas expirou em 30/11/2007, tendo a ordem para a citação ocorrido em 07/08/2017, ou seja, antes do prazo decenal;
V - PROPOSTA DE ENCAMINHAMENTO
Ante o exposto, submetem-se os autos à consideração superior, propondo-se:
 	I - conhecer do recurso de reconsideração interposto por Antônio Aldino de Sá Teles (peças 45) contra o Acórdão 11247/2017-TCU-Primeira Câmara (peça 24) e, no mérito, negar-lhe provimento;
	II - dar ciência da deliberação aos recorrentes e aos órgãos/entidades."
É o relatório.

Carlos Henrique Bernardes Castello Chiossi (40.915/OAB-DF) e outros.

Procurador Júlio Marcelo de Oliveira.

TOMADA DE CONTAS ESPECIAL. CONTRATO DE REPASSE. MINISTÉRIO DOS ESPORTES. IMPUGNAÇÃO TOTAL DE DESPESAS. OMISSÃO NO DEVER DE PRESTAR CONTAS. NÃO ACOLHIMENTO DAS RAZÕES DE JUSTIFICATIVA DO PREFEITO SUCESSOR. REVELIA DO PREFEITO GESTOR DOS RECURSOS. CONTAS IRREGULARES. CONDENAÇÃO EM DÉBITO E MULTA DO PREFEITO GESTOR DOS RECURSOS. APLICAÇÃO DE MULTA AO SUCESSOR. RECURSO DE RECONSIDERAÇÃO INTERPOSTO PELO SUCESSOR. RAZÕES INSUFICIENTES PARA ALTERAR A DELIBERAÇÃO RECORRIDA. NEGATIVA DE PROVIMENTO.

TOMADA DE CONTAS ESPECIAL (TCE)

Secretaria de Recursos (SERUR); Secretaria de Controle Externo de Tomada de Contas Especial (SecexTCE).

Atuo no presente processo por força da Portaria TCU n.º 280, de 13/9/2019, em virtude do afastamento do Ministro Walton Alencar Rodrigues, motivo de viagem em missão oficial.
Trata-se de recurso de reconsideração interposto por Antonio Aldino de Sá Teles contra o Acórdão 11247/2017-TCU-Primeira Câmara, que julgou suas contas irregulares e aplicou-lhe multa, porquanto, na condição de prefeito sucessor do Município de Cotegipe/BA (gestão 2005-2008) , não apresentou a prestação de contas dos recursos federais recebidos no âmbito do Contrato de Repasse 0139.557-52/2002, celebrado com o Ministério dos Esportes, tampouco adotou as medidas necessárias ao resguardo do patrimônio público. 
O objeto do contrato de repasse era a complementação da construção de um ginásio de esporte coberto no aludido município e, para sua execução, foram liberados R$ 72.409,31 por parte do concedente, em duas parcelas, no exercício de 2004. 
A vigência do ajuste se estendeu até 1/10/2007 e a prestação de contas deveria ter sido apresentada até 30/11/2007.
Embora relatórios de vistoria técnica tenham apontado a execução de 94,01% da obra, indicaram também que esta não tinha funcionalidade, em razão de apresentar sérios problemas construtivos, o que ensejou a instauração da presente tomada de contas especial.
No âmbito desta Corte, Pedro Cavalcante de Araújo, ex-prefeito que geriu os recursos, foi citado em razão da:
[...] falta de comprovação da boa e regular utilização dos recursos, que resultou na impugnação de despesas pagas com recursos federais, conforme consignado no Relatório de Acompanhamento da CEF e na Manifestação Técnica [...]
Antonio Aldino de Sá Teles, por sua vez, foi chamado em audiência pela:
[...] falta de apresentação da prestação de contas recursos repassados pelo Ministério dos Esportes à Prefeitura Municipal de Cotegipe - BA. com vistas à "execução de complementação da construção de um ginásio de esporte coberto no Município (3ª etapa) ", por meio Contrato de Repasse 0139.557-52/2002 [...]
Ambos tiveram suas contas julgadas irregulares por meio do Acórdão 11247/2017-TCU-Primeira Câmara. Em adição, o primeiro foi condenado ao pagamento do débito correspondente ao valor total dos recursos federais liberados no âmbito do contrato de repasse e de multa e o segundo ao pagamento de multa. 
Inconformado com essa deliberação, Antonio Aldino Sá Teles interpõe recurso de reconsideração (peça 45) , o qual deve ser conhecido, por preencher os requisitos de admissibilidade atinentes à espécie.
No mérito, a unidade instrutiva e o Parquet especializado, em pareceres uniformes, propõem o não provimento do recurso. Acolho as conclusões precedentes, incorporando-as às minhas razões de decidir, sem prejuízo das seguintes considerações. 
No recurso, o prefeito sucessor alega que não celebrou o convênio tampouco geriu os recursos federais repassados. Além disso, argumenta que não é prefeito do município há mais de dez anos, não tendo o dever de guarda da documentação, a qual, segundo ele, foi entregue. 
Conquanto não tenha gerido os recursos, Antonio Aldino Sá Teles, enquanto prefeito, solicitou à Caixa Econômica Federal, em 12/4/2007, a prorrogação do prazo de prestação de contas do contrato de repasse (peça 1, p. 156-157) . Naquela comunicação, demonstrou ciência dos problemas da obra e da falta da documentação correspondente.
Não obstante, deixou transcorrer o prazo para apresentar a prestação de contas sem cumprir com a obrigação. Também não adotou as medidas necessárias para resguardar o patrimônio público, como prevê o Enunciado 230, da Súmula da Jurisprudência do TCU:
Compete ao prefeito sucessor apresentar as contas referentes aos recursos federais recebidos por seu antecessor, quando este não o tiver feito ou, na impossibilidade de fazê-lo, adotar as medidas legais visando ao resguardo do patrimônio público com a instauração da competente Tomada de Contas Especial, sob pena de co-responsabilidade.
Desde aquela época o responsável tinha ciência das pendências no contrato de repasse, não podendo alegar, agora, que não tinha o dever de guarda dos respectivos documentos.
Ademais, como bem salientado pela unidade instrutiva, não ocorreu a prescrição da pretensão punitiva desta Corte, nos moldes do Acórdão 1441/2016-TCU-Plenário.
Portanto, esta Corte deve negar provimento ao recurso de reconsideração interposto por Antonio Aldino de Sá Teles.
Ante o exposto, voto no sentido de que o Tribunal adote o acórdão que ora submeto à deliberação deste colegiado.
TCU, Sala das Sessões Ministro Luciano Brandão Alves de Souza, em 24 de setembro de 2019.
ANDRÉ LUIS DE CARVALHO
Relator